臺灣高等法院高雄分院刑事判決
111年度交上易字第103號
上  訴  人  
即  被  告  陳勵琪


選任辯護人  林石猛律師
            高鈺婷律師
上列上訴人因過失傷害案件，不服臺灣高雄地方法院110年度交
易字第38號，中華民國111年7月22日第一審判決（起訴案號：臺
灣高雄地方檢察署109年度調偵字第1263號），提起上訴，本院
判決如下：
    主  文
上訴駁回。
陳勵琪緩刑貳年，並應於判決確定後三個月內，向被害人劉應運
支付新臺幣陸萬元之損害賠償，及接受法治教育課程二場次，緩
刑期間付保護管束。
    事  實
一、陳勵琪於民國109年1月19日上午9時35分許，騎乘車牌號碼0
    00-000號普通重型機車，沿高雄市鹽埕區五福四路往西方向
    行駛，途經該路段與河西路交岔路口前，見當時燈光號誌已
    顯示黃燈仍進入該路口，而圓形黃燈係用以警告車輛駕駛人
    及行人，表示紅色燈號即將顯示，屆時將失去通行路權，更
    應提高警覺以注意車前狀況，並隨時採取必要之安全措施，
    謹慎通過路口，而依當時天候晴、日間自然光線、視距良好
    ，無不能注意之情事，陳勵琪於尚未通過該路口前，行向之
    燈光號誌已由黃燈變換成紅燈，竟未注意燈號變化及車前狀
    況並隨時採取必要之安全措施而持續直行，適逢劉應運見其
    行向號誌已轉換為綠燈，乃騎乘車牌號碼000-000號（後變
    更車牌號碼為000-0000號）普通重型機車沿河西路往南方向
    行駛，陳勵琪發現後閃避不及，其騎乘之上開普通重型機車
    因而撞擊劉應運所騎乘之上開普通重型機車左側，致劉應運
    人車倒地，因而受有「第6至11胸椎棘突骨折、左膝後十字
    韌帶斷裂、內側副韌帶斷裂、頭部外傷、多處擦挫傷」等傷
    害。陳勵琪於肇事後停留在現場，於偵查犯罪機關知悉犯人
    前，向前往處理之員警承認其為肇事者而接受裁判。
二、案經劉應運訴由高雄市政府警察局鹽埕分局報告臺灣高雄地
    方檢察署檢察官偵查起訴。
    理  由
一、證據能力：
    按被告以外之人於審判外之言詞或書面陳述，屬傳聞證據，
    原則上不得作為證據；又被告以外之人於審判外之陳述，雖
    不符刑事訴訟法第159條之1至第159條之4之規定，而經當事
    人於審判程序同意作為證據，法院審酌該言詞陳述或書面陳
    述作成時之情況，認為適當者，亦得為證據，刑事訴訟法第
    159條第1項、第159條之5第1項分別定有明文。查本判決所
    引用屬於傳聞證據之部分，均已依法踐行調查證據程序，且
    檢察官、上訴人即被告陳勵琪（下稱被告）及其辯護人於本
    院審理時，均明示同意有證據能力（見本院卷第49、105頁
    ），基於尊重當事人對於傳聞證據之處分權，及證據資料愈
    豐富愈有助於真實發現之理念，本院審酌該等證據作成時情
    況，並無違法取證之瑕疵，且無顯不可信之情形，以之作為
    證據應屬適當，自均有證據能力。
二、認定被告有罪所憑之理由：
　㈠上開事實，業據被告於本院審理時已坦承不諱，核與證人即
    告訴人劉應運、證人王翰邑於原審審理時之證述均相符（見
    原審二卷第137至156頁），並有阮綜合醫療社團法人阮綜合
    醫院診斷證明書（警卷第19頁）、高雄市政府警察局道路交
    通事故初步分析研判表（警卷第23頁）、高雄市政府警察局
    鹽埕分局道路交通事故現場圖（警卷第25頁）、高雄市政府
    警察局鹽埕分局道路交通事故調查報告表㈠、㈡-1（警卷第31
    至34頁）、高雄市政府警察局交通警察大隊道路交通事故談
    話紀錄表（警卷第35至38頁）、現場路口監視器影像擷取照
    片（偵二卷第47頁）、現場照片（警卷第45至49頁）、車牌
    號碼000-0000（原車牌號碼為202-PTV）普通重機車-車輛詳
    細資料報表（警卷第69頁）、公路監理電子閘門-查詢機車
    車籍資料（警卷第71至73頁）、高雄市政府警察局109年11
    月24日高市警勤字第10937735300號函暨高雄市政府警察局
    勤務指揮中心受理110報案紀錄單（偵二卷第27至30頁）、
    高雄市政府消防局109年11月24日高市消防指字第109358341
    00號函暨高雄市政府消防局緊急救護案件紀錄表（偵二卷第
    31至33頁）、高雄市政府交通局110年8月30日高市交智運字
    第11043184800號函暨案發路口時相表（原審二卷第13至15
    頁）、高雄市政府警察局鹽埕分局110 年8 月31日高市警鹽
    分偵字第11071044400 號函暨事故地點橋上監視器影像光碟
    1片（原審二卷第23至25頁）、原審111年3月25日勘驗筆錄
    （原審二卷第161至171頁）、告訴人提出之時速、路口監視
    影像與距離說明資料（原審二卷第203至211頁）等在卷可佐
    ，足認被告上開自白核與事實相符，洵堪採為本件論罪之依
    據。
　㈡按汽車行駛時，駕駛人應注意車前狀況並隨時採取必要之安
    全措施，道路交通安全規則第94條第3項定有明文。又圓形
    黃燈係用以警告車輛駕駛人及行人，表示紅色燈號即將顯示
    ，屆時將失去通行路權之號誌；而圓形紅燈表示禁止通行，
    不得超越停止線或進入路口，道路交通標誌標線號誌設置規
    則第206條第4、5項亦有明定。被告具備一般智識且考領有
    普通重型機車駕駛執照一情，有公路監理電子閘門查詢資料
    在卷可憑（原審一卷第35頁），對於上開規定應當知悉，而
    當時天候晴、日間自然光線、路面鋪裝柏油、乾燥、無缺陷
    、無障礙物、視距良好、號誌正常，依其智識、能力、經驗
    並無不能注意之情形，被告見號誌轉換為黃燈後應有所警覺
    ，本應更加注意車前狀況，以隨時採取必要之安全措施，然
    卻未注意前方河西路北往南方向行向車輛因燈號轉換為綠燈
    已處於隨時可發動行駛之狀態仍一昧向前直行，亦因此未能
    隨時採取必要之安全措施，致閃避不及而撞擊告訴人，其對
    於車禍之發生自有未注意「車前狀況，並隨時採取必要之安
    全措施」之過失。又若非被告有上開過失，當不致發生本件
    車禍，是被告之過失行為與告訴人之傷害結果間，自具有相
    當因果關係。
　㈢至公訴意旨雖另認被告係闖紅燈而肇事等語。然依證人王瀚
    邑、告訴人劉應運於原審之證述（見原審二卷第140、144、
    155頁），其等並未看見被告越過停止線當下之狀態，自無
    法確認當下之號誌是否為紅燈，且依監視器影像所攝得之角
    度，亦無法觀得被告於通過停止線當下之狀態，即無法透過
    監視器畫面而確認被告在通過停止線時之號誌為何，自難據
    此認定被告駛越停止線時之確切燈號是否為紅燈。況闖越紅
    燈與否，僅屬是否違反交通行政法規之行為，並非刑事上認
    定有無過失行為之唯一依據，而仍應以被告有無應注意、能
    注意卻不注意等情事，作為認定被告有無刑事上過失行為之
    判斷依據，本件被告因未注意「車前狀況，並隨時採取必要
    之安全措施」，而負有本件之過失責任等情，已如前述，自
    無再予深究被告之車輛於駛越停止線之剎那間，是否轉換為
    紅燈之事實。從而，本件事證明確，被告上開犯行，應堪認
    定。
三、核被告所為，係犯刑法第284條前段之過失傷害罪。被告於
    肇事後，在有偵查犯罪職權之公務員知悉前，即向到達事故
    現場處理之員警坦承肇事，自首而接受裁判等情，有高雄市
    政府警察局道路交通事故肇事人自首情形紀錄表（警卷第27
    至29頁）在卷可稽，酌依刑法第62條前段之規定，減輕其刑
    。
四、上訴論斷：
    原審認被告罪證明確，因而適用刑法第284條前段、第62條
    前段、第41條第1項前段等規定，並審酌被告搶越黃燈且未
    注意車前狀況而與告訴人發生碰撞，應就本件事故之發生負
    過失責任，且其造成告訴人受有如事實欄所載之傷害，其中
    其第6至11胸椎棘突骨折、左膝後十字韌帶斷裂、內側副韌
    帶斷裂等傷勢非輕，告訴人為此承受身體之痛苦且需面臨漫
    長之復健過程。又考量被告及告訴人於本案事故發生後仍未
    能就賠償金額取得共識而達成和解，是告訴人所受之損害至
    今尚未獲得填補。又念及被告從無前科，有臺灣高等法院被
    告前案紀錄表在卷可參，素行尚可，兼衡被告於警詢時自陳
    碩士畢業之智識程度、擔任行政助理、已婚而無需扶養家人
    之家庭經濟狀況，量處有期徒刑2月，並諭知如易科罰金以
    新臺幣（下同）1,000元折算1日。經核原判決認事用法，核
    無不合，量刑亦已斟酌刑法第57條各款所列情狀，而未逾越
    法定範圍，亦未濫用其職權，應屬適當。被告雖以願意認罪
    等為由上訴請求從輕量刑，然原審並未以被告否認犯行一節
    為量刑依據，況被告於本院審理時雖坦認犯行，犯後態度有
    所改變，惟原判決對此犯行所處之刑，已屬較低度刑，顯已
    從寬並斟酌刑法第57條各項量刑因子，其刑度尚非不可維持
    ，故被告以此為由提起上訴，即無理由，應予駁回。
五、又凡有審理事實職權之法院，均得依其職權諭知緩刑，第二
    審以判決駁回上訴時，仍得諭知緩刑之宣告。本件被告未曾
    受有期徒刑以上刑之宣告一節，有臺灣高等法院被告前案紀
    錄表附卷可稽（見本院卷第29頁），考量此次係屬偶發之過
    失犯罪，且被告於本院審理時已全部坦承認罪，並積極提出
    除強制險18萬元外，願意再給付40萬元予告訴人之和解條件
    ，有本院調解紀錄表在卷可考（參本院卷第99頁），雖因雙
    方差距尚大未達成共識而無法達成調解，然非不得看出被告
    已有填補損害悔悟之心，諒其經此偵、審及刑之宣告後，當
    知所警惕，信無再犯之虞，本院認其所宣告之刑應以暫不執
    行為適當，爰依刑法第74條第1項第1款之規定，併予宣告緩
    刑2年，以啟自新。然為督促被告日後能遵守交通規則，不
    再造成其他用路人之風險，且就侵害告訴人身體健康法益部
    分，使被告先行填補告訴人所受之部分損害，本院認有賦予
    其一定負擔之必要，爰依刑法第74條第2項第3款、第8款之
    規定，命被告應於判決確定後3個月內，向告訴人劉應運支
    付6萬元之損害賠償，及接受法治教育2場次，並依同法第93
    條第1項第2款規定，於緩刑期間付保護管束。又前開緩刑及
    負擔之宣告乃係就被告犯行所生危害程度、犯後態度及是否
    有執行必要加以綜合考量，並不因此排除告訴人向被告提起
    民事求償之權利，告訴人所得請求損害賠償之總額，應循民
    事訴訟定之，惟被告如履行緩刑條件所支付之數額，當屬損
    害賠償請求之一部而日後應予扣除。此外，倘被告未履行前
    開負擔情節重大，足認所宣告緩刑難收預期效果，而有執行
    刑罰之必要者，檢察官得依刑事訴訟法第476條、刑法第75
    條之1第1項第4款之規定，聲請撤銷本件緩刑之宣告，併予
    敘明。
據上論斷，應依刑事訴訟法第368條，刑法第74條第1項第1款、
第2項第3款、第8款、第93條第1項第2款，判決如主文。
本案經檢察官王建中提起公訴，檢察官陳俊宏到庭執行職務。
中　　華　　民　　國　　111 　年　　11　　月　　3 　　日
                  刑事第五庭    審判長法  官  簡志瑩
                                      法  官  唐照明
                                      法  官  王俊彥
以上正本證明與原本無異。
不得上訴。
中　　華　　民　　國　　111 　年　　11　　月　　3 　　日
                                      書記官  郭蘭蕙
附錄本判決論罪科刑法條：
中華民國刑法第284條
因過失傷害人者，處1年以下有期徒刑、拘役或10萬元以下罰金
；致重傷者，處3年以下有期徒刑、拘役或30萬元以下罰金。